臺灣橋頭地方法院刑事判決　　　　　　110年度簡上字第181號
上　訴　人　臺灣橋頭地方檢察署檢察官
被　　　告　郭正宗


上列上訴人因被告妨害名譽案件，不服本院橋頭簡易庭中華民國
110 年8 月20日110 年度簡字第977 號第一審簡易判決（聲請簡
易判決處刑案號：臺灣橋頭地方檢察署110 年度偵字第4652號）
，提起上訴，本院管轄之第二審合議庭判決如下：　
    主  文
上訴駁回。
    事  實
一、郭正宗於民國110 年2月3日12時22分許，在高雄市○○區○
    ○路000 巷00○0 號鄰居李英美之住處前，因不滿李英美在
    住處前停放車輛妨礙其通行，竟基於公然侮辱之犯意，在該
    不特定人得共見共聞之巷道上，以臺語「幹你娘老雞巴」、
    「幹你娘」、「幹妳查某」、「妳娘機掰」等語辱罵李英美
    ，再朝地上吐痰，足以貶損李英美之人格尊嚴與社會評價。
二、案經李英美訴由高雄市政府警察局楠梓分局報告臺灣橋頭地
    方檢察署檢察官偵查後聲請簡易判決處刑。
    理  由
壹、程序事項
一、按被告經合法傳喚，無正當之理由不到庭者，得不待其陳述
    ，逕行判決，刑事訴訟法第371 條定有明文。而依同法第45
    5 條之1 第3 項規定，對於簡易判決之上訴，亦準用上開關
    於一造缺席判決之規定。經查，本件被告郭正宗於上訴人提
    起上訴後，經本院合法通知，而無正當之理由於審理期日未
    到庭，有本院送達證書、刑事報到單各1 份在卷可稽【見院
    卷第71頁、第75頁】，爰依刑事訴訟法第455 條之1 第3 項
    準用同法第371 條之規定，不待被告到庭陳述，而逕行判決
    。
二、證據能力部分
  ㈠本件被告於警詢及偵訊中所為之供述，被告並未主張係以不
    正方法取得或筆錄記載與實際所述不符合之情形而無證據能
    力，此外，復查無證據證明被告前開供述係出於強暴、脅迫
    、利誘、詐欺、疲勞訊問、違法羈押或其他不正之方法，亦
    非違反法定障礙事由經過期間不得訊問或告知義務之規定而
    為，依刑事訴訟法第156 條第1 項、第158 條之2 規定，被
    告就本案所為之供述應認有證據能力。
  ㈡按被告以外之人於審判外之言詞或書面陳述，除法律有規定
    者外，不得作為證據。被告以外之人於審判外之陳述，雖不
    符刑事訴訟法第159 條之1 至第159 條之4 之規定，而經當
    事人於審判程序同意作為證據，法院審酌該言詞陳述或書面
    陳述作成時之情況，認為適當者，亦得為證據；當事人、代
    理人或辯護人於法院調查證據時，知有第159 條第1 項不得
    為證據之情形，而未於言詞辯論終結前聲明異議者，視為有
    前項之同意，刑事訴訟法第159 條第1 項、第159 條之5 分
    別定有明文。此因傳聞法則的重要理論依據，在於傳聞證據
    未經當事人之反對詰問予以核實，乃予排斥，若當事人已放
    棄對原供述人之反對詰問權，於審判程序表明同意該等傳聞
    證據可作為證據，基於證據資料愈豐富，愈有助於真實發見
    之理念，此時，法院自可承認該傳聞證據之證據能力；又於
    當事人、代理人或辯護人於調查證據時，知有本法第159 條
    第1 項不得為證據之情形，卻未於言詞辯論終結前聲明異議
    者，為求與前開同意制度理論一貫，亦應視為已有將該等傳
    聞證據採為證據之同意。查本案所據以認定被告犯罪事實之
    供述證據屬傳聞證據部分，檢察官於本院審判程序中同意作
    為證據【見院卷第81頁】，而被告已可預見本院將對檢察官
    所提出之上訴內容進行調查，且本院已合法通知被告到庭而
    賦予被告聲請調查證據及行使反對詰問權之機會，然被告仍
    未到庭而未對本案屬傳聞證據之供述證據聲明異議，依前揭
    說明，應視為被告將傳聞證據採為證據之同意，另本院審酌
    該等傳聞證據作成時之情況，並無違法取證及證明力過低之
    瑕疵，亦認以之作為證據為適當，依前揭規定說明，自得為
    證據。
  ㈢又下列其餘認定本案有罪部分之非供述證據，經查並無違反
    法定程序取得之情，依刑事訴訟法第158 條之4 規定反面解
    釋，應具證據能力。
貳、實體事項
一、認定事實所憑之證據及理由
    上揭犯罪事實，業經被告坦承不諱【見警卷第32頁至第33頁
    、偵卷第18頁】，並經證人即告訴人李英美證述明確【見警
    卷第35頁至第37頁、第39頁至第40頁、偵卷第18頁】，復有
    監視器錄影畫面翻拍照片及對話譯文在卷可佐【見警卷第29
    頁、第43頁】，足認被告之任意性自白與事實相符，應堪採
    信。本件事證明確，被告之犯行堪以認定，應依法論科。
二、論罪科刑及上訴駁回之理由
  ㈠核被告所為，係犯刑法第309 條第1 項之公然侮辱罪嫌。被
    告於上開密切接近之時、地，接續以事實欄所載之不雅字詞
    辱罵告訴人及吐痰行為，係於密切之時間、相同地點實施，
    且侵害相同法益，各行為之獨立性極為薄弱，主觀上亦係出
    於同一公然侮辱之犯意，依一般社會健全觀念，應視為數個
    舉動之接續施行，合為包括之一行為予以評價為當，故應論
    以接續犯，僅論以一公然侮辱罪。
  ㈡按量刑輕重，係屬事實審法院得依職權自由裁量之事項，苟
    已斟酌刑法第57條各款所列情狀而未逾越法定刑度，不得遽
    指為違法（最高法院72年台上字第6696號判決意旨參照）。
    且在同一犯罪事實與情節，如別無其他加重或減輕之原因，
    下級審法院量定之刑，亦無過重或失輕之不當情形，則上級
    審法院對下級審法院之職權行使，原則上應予尊重（最高法
    院85年度台上字第2446號判決意旨供參）。原審判決依具體
    個案認定事實，認被告上開犯行事證明確，並審酌被告僅因
    遭妨礙其行動出入，無法控制自己之情緒，逕以事實欄所載
    之不雅字詞辱罵告訴人，已對告訴人之人格、名譽及社會評
    價造成侵害，所為實有不該；考量被告雖能坦承犯行，惟迄
    今未能與告訴人達成和解，難認犯後態度良好；暨其犯罪之
    動機、手段、行為時所受刺激、小學肄業之智識程度、勉持
    之家庭經濟狀況、如臺灣高等法院被告前案紀錄表所載之素
    行等一切情狀，量處罰金新臺幣（下同）6,000 元，並諭知
    以1,000 元折算1 日之易服勞役之折算標準，核其認事用法
    均無違誤，量刑亦已就刑法第57條所列各款事由詳為斟酌，
    並無逾越法定刑度及濫用權限之情形，本院自應予尊重。至
    本件檢察官雖據告訴人之請求提起上訴，並稱被告雖坦承犯
    行，但迄今尚未賠償告訴人，且未達成和解，若被告真有誠
    心悔過，至少應在能力範圍內，先給付若干賠償金額，至於
    雙方爭執之差額，待日後循民事訴訟程序解決，故原審僅對
    被告諭知處罰金6,000 元，似嫌輕縱云云，然原審判決已就
    被告未能與告訴人達成和解等情事考量，並作為量刑之依據
    ，檢察官上訴為無理由，應予駁回。
  ㈢至告訴人雖具狀表示本件被告與告訴人住處間之公用巷道有
    5 米寬，當日臨時停車汽車為2 米長、不及1.5 公尺寬之汽
    車，完全未阻擋被告進出巷道，故告訴人對於原審判決審酌
    被告所為本案犯行之動機，係因遭妨礙行動出入，無法控制
    己身情緒，應有違誤；另被告除為本案犯行外，自110 年1
    月起至110 年3 月8 日止即早晚2 次至告訴人住處前吐痰，
    認被告所為構成社會秩序維護法第68條第2 款之藉端滋擾住
    戶、工廠、公司行號、公共場所或公眾得出入之場所之妨害
    安寧秩序罪，請求檢察官就此一併追加起訴。然查，本案案
    發當日，有1 輛汽車停放於告訴人住處門口，被告乃前往告
    訴人住處門口並站在該車旁，復與告訴人就有關通行道路之
    權利有所爭執，此有本案錄音對話譯文及監視器錄影畫面翻
    拍照片在卷可佐【見警卷第29頁、第43頁】，是被告於警詢
    及偵訊時均所供稱其當日係主觀上認遭告訴人住處前方之車
    輛擋住通行，而為本案犯行【見警卷第32頁、偵卷第18頁】
    ，應非虛妄，故原審審酌被告動機係因其遭妨礙行動出入乙
    節，難認有所違誤；再者，違反社會住序維護法第68條第2
    款之科處拘留或罰金之案件，依社會秩序維護法第45條規定
    ，係由警察機關於訊問後，再移送該管簡易庭裁定，而非經
    檢察官起訴，是告訴人表示被告所為對其住處吐痰之行為，
    業已違反社會秩序維護法第68條第2 款之規定，而請求檢察
    官併予起訴，自屬無憑，從而，告訴人上揭主張均難認有據
    ，附此說明。
據上論斷，依刑事訴訟法第455 條之1 第1 項、第3 項、第368
條，判決如主文。
本案經檢察官陳麗琇聲請以簡易判決處刑，檢察官靳隆坤提起上
訴，檢察官陳盈辰到庭執行職務。
中    華    民    國  111     年    1     月    7    日
                  刑事第二庭    審判長法  官  黃右萱
                                      法  官  李怡靜
                                      法  官  姚怡菁
以上正本證明與原本無異。
不得上訴。
中    華    民    國  110     年    1     月    7    日
                                      書記官  張瑋庭
附錄本案論罪科刑法條
中華民國刑法第309條
公然侮辱人者，處拘役或 9 千元以下罰金。
以強暴犯前項之罪者，處 1 年以下有期徒刑、拘役或 1 萬 5
千元以下罰金。
 
卷宗標目對照表
┌──────────────────────────────────────┐
│一、高雄市政府警察局楠梓分局高市警楠分偵字第11070488000號卷，稱警卷；       │
│二、臺灣橋頭地方檢察署110年度偵字第4652號卷，稱偵卷；                       │
│三、本院110年度簡字第977號卷，稱簡卷；                                      │
│四、本院110年度簡上字第181號卷，稱院卷。                                    │
└──────────────────────────────────────┘